臺灣臺中地方法院民事判決
111年度中簡字第6號
原      告  王仁義  

被      告  林家民  

            林暐凱  
上列當事人間請求損害賠償事件，本院於民國111年3月7日言詞
辯論終結，判決如下︰
　　主　　　文
被告林家民應給付原告新臺幣3萬元，及自民國111年1月25日起
至清償日止，按週年利率百分之5計算之利息。
被告林暐凱應給付原告新臺幣6萬元，及自民國111年1月19日起
至清償日止，按週年利率百分之5計算之利息。
訴訟費用應由被告林家民負擔3分之1，餘由被告林暐凱負擔。
本判決得假執行。
    事實及理由
壹、程序方面：
一、按不變更訴訟標的，而補充或更正事實上或法律上之陳述者
    ，非為訴之變更或追加，民事訴訟法第256條定有明文。查
    原告起訴時原以被告林暐凱、林家民與林柏瑋3人為被告，
    訴請其等連帶給付原告新臺幣（下同）15萬元，及自起訴狀
    繕本送達翌日起至清償日止，按週年利率百分之5計算之利
    息等語（見本院卷第11頁）。嗣於本院民國111年3月7日言
    詞辯論期日更正聲明為：㈠林家民應給付原告3萬元，及自起
    訴狀繕本送達翌日起至清償日止，按週年利率百分之5計算
    之利息；㈡林暐凱應給付原告6萬元，及自起訴狀繕本送達翌
    日起至清償日止，按週年利率百分之5計算之利息；㈢林柏瑋
    應給付原告6萬元，及自起訴狀繕本送達翌日起至清償日止
    ，按週年利率百分之5計算之利息（此部分另經本院調解成
    立）等語（見本院卷第156頁），核屬不變更訴訟標的，而
    僅更正事實上及法律上之陳述，與前揭規定並無不合，應予
    准許。
二、林暐凱經合法通知，未於言詞辯論期日到場，核無民事訴訟
    法第386條所列各款情形，爰依原告之聲請，由其一造辯論
    而為判決。
貳、實體方面：
一、原告主張：林家民、林暐凱均明知金融機構帳戶為個人理財
    之重要工具，如提供予不相識之人使用，極易遭人利用作為
    有關財產犯罪之工具，可能使不詳之犯罪集團藉以掩飾或隱
    匿犯罪所得來源、去向，以逃避刑事追訴之用，竟仍不違背
    其本意，而基於幫助洗錢及幫助詐欺之不確定故意，為下列
    行為：㈠林家民於109年6月30日晚上8時許，將其設於中國信
    託商業銀行帳號000000000000號帳戶（下稱系爭中信銀行帳
    戶）之存摺、提款卡及密碼交給真實姓名年籍不詳、自稱「張
    仁維」之詐欺集團成員使用；㈡林暐凱於同年7月11日前某日
    ，在不詳地點，將其設於中華郵政股份有限公司土城平和郵
    局帳號000-00000000000000號帳戶（下稱系爭郵局帳戶）之
    提款卡、密碼，交與真實姓名年籍不詳自稱「李育承」之人
    使用。而上開詐欺集團所屬成員共同基於意圖為自己不法所
    有之犯意聯絡，於109年5月30日某時許，以通訊軟體LINE暱
    稱「吳朵兒」傳送訊息予伊，佯稱其父親生病急需用錢云云
    ，致伊陷於錯誤，遂依該詐欺集團成員之指示，於同年7月1
    日上午11時49分許，在臺中市某統一便利商店，以自動櫃員
    機匯款3萬元至林家民所有之系爭中信銀行帳戶內；再於同
    年月11日下午5時47分許、同年月12日中午12時14分許，各
    匯款3萬元，共計6萬元至林暐凱所有系爭郵局帳戶內，嗣旋
    遭該詐騙集團成員提領、轉出，致伊受有損害。被告幫助上
    開詐欺集團成員共同對伊詐欺取財，致伊受有上開財產上損
    害，伊自得依侵權行為法律關係，請求林暐凱、林家民賠償
    其損害。並聲明：如主文所示。
二、被告方面：
  ㈠林家民：對於原告的請求沒有意見等語。
　㈡林暐凱未於言詞辯論期日到場，亦未提出書狀為任何聲明或
    陳述。
三、本院之判斷：
  ㈠原告主張之上開事實，為林家民所不爭執；而林暐凱已於相
    當時期受合法之通知，未於言詞辯論期日到場，亦未提出任
    何書狀為何爭執，依民事訴訟法第280條第3項前段及第1 項
    前段規定，應視同自認。又林家民上開行為涉犯幫助詐欺取
    財及幫助洗錢犯行，業經臺灣士林地方院以110年度審金簡
    字第25號刑事判決判處有期徒刑3月，併科罰金1萬元等情，
    有上開刑事判決在卷可稽（見本院卷第47至61頁）；另林暐
    凱因提供系爭郵局帳戶，而犯幫助詐欺取財、幫助洗錢罪行
    ，經臺灣新北地方院以110年度金訴字第89號刑事判決判處
    罪刑後，林暐凱不服，提起上訴，現由臺灣高等法院以110
    年度上訴字第3226號案件審理中，而臺灣新北地方檢察署檢
    察官併將林暐凱提供系爭郵局帳戶，幫助詐欺集團對原告詐
    欺取財共計6萬元之部分，另以110年度偵緝字第2643號移送
    臺灣高等法院併案審理等情，亦有上開刑事判決及移送併辦
    意旨書附卷可稽（見本院卷第19至39頁），並經本院調取上
    開刑事事件一審卷宗（含警、偵卷）查閱屬實，自堪信原告
    之主張為真實。
  ㈡按因故意或過失，不法侵害他人之權利者，負損害賠償責任
    。數人共同不法侵害他人之權利者，連帶負損害賠償責任；
    不能知其中孰為加害人者，亦同。造意人及幫助人，視為共
    同行為人，民法第184 條第1 項前段、第185 條分別定有明
    文。又共同侵權行為責任之成立，必以數人共同不法侵害他
    人之權利，而各行為人之不法行為均為其所生損害之共同原
    因者，始足當之。查林家民、林暐凱分別提供系爭中信銀行
    帳戶、系爭郵局帳戶幫助詐欺集團成員對原告詐欺取財，其
    就原告因受詐欺而匯至自己帳戶之部分，自應與該詐欺集團
    成員成立共同侵權行為，並負損害賠償責任。然林家民、林
    暐凱就原告匯款至另一被告帳戶部分，並無證據證明其就此
    部分侵權行為亦曾參與或提供助力，自難認其等就原告匯至
    另一被告帳戶之款項，亦成立共同侵權行為。
  ㈢按給付無確定期限者，債務人於債權人得請求給付時，經其
    催告而未為給付，自受催告時起，負遲延責任。其經債權人
    起訴而送達訴狀者，與催告有同一之效力；遲延之債務，以
    支付金錢為標的者，債權人得請求依法定利率計算之遲延利
    息；應付利息之債務，其利率未經約定，亦無法律可據者，
    週年利率為百分之5，民法第229條第2項、第233條第1項、
    第203條分別定有明文。查原告對被告林暐凱、林家民之侵
    權行為損害賠償債權，均屬無確定期限之給付，原告既起訴
    請求被告民給付，且起訴狀繕本已分別於111年1月18日、同
    年月24日送達林暐凱、林家民（見本院卷第145、146頁），
    然被告迄今皆未給付，則依前揭規定，被告即應分別自收受
    起訴狀繕本後負遲延責任。則原告請求林暐凱自111年1月19
    日、林家民自同年月25日起加給按週年利率百分之5計算之
    遲延利息，於法自屬有據。
  ㈣綜上所述，原告依侵權行為之法律關係，請求①林家民給付原
    告3萬元，及自111年1月25日起至清償日止，按週年利率百
    分之5計算之利息；②林暐凱給付原告6萬元，及自111年1月1
    9日起至清償日止，按週年利率百分之5計算之利息，均有理
    由，應予准許。
四、本件係就民事訴訟法第427條第1項所定適用簡易程序訴訟事
    件所為被告敗訴之判決，依同法第389條第1項第3款之規定
    ，依職權宣告假執行。
五、結論：本件原告之訴為有理由，判決如主文。
中　　華　　民　　國　　111 　年　　3 　　月　　21　　日
                  臺灣臺中地方法院臺中簡易庭
                                  法  官  郭妙俐
以上為正本係照原本作成。
如不服本判決，應於送達後20日內，向本院提出上訴狀並表明上
訴理由，如於本判決宣示後送達前提起上訴者，應於判決送達後
20日內補提上訴理由書（須附繕本）。如委任律師提起上訴者，
應一併繳納上訴審裁判費。
中　　華　　民　　國　　111 　年　　3 　　月　　21　　日
                                  書記官  林素真